臺灣板橋地方法院交通事件裁定　　　　 96年度交聲字第868號
　　　　　　　　　　　　　　　　　　 96年度交聲字第862號
原處分機關　交通部公路總局臺北區監理所板橋監理站
異　議　人
即受處分人　劉永安
上列異議人即受處分人因違反道路交通管理處罰條例案件，對於
交通部公路總局臺北區監理所板橋監理站96年6 月11日所為之裁
決處分（處分案號：板監裁字裁41-AEV641043、板監裁字裁41-A
EV641044號）聲明異議，本院裁定如下：
    主  文
異議均駁回。
    理  由
一、聲明異議意旨略以：異議人即受處分人劉永安於民國96年5
    月11日上午7 時30分許，騎乘所有之車牌號碼000-000 號重
    型機車由臺北縣土城市往臺北市重慶南路方向行駛，待其從
    萬板大橋下來後，因所騎乘之機車發出怪異聲響，異議人遂
    將上開機車牽行至艋舺大道與雙園街交岔口旁之人行道上進
    行檢修，待檢修完畢後，再將上開機車自瀕臨艋舺大道之人
    行道上牽行至艋舺大道；舉發員警站立在艋舺大道390 巷巷
    口執行勤務，其前方之路邊停車格內停放有自小客車，會阻
    擋舉發員警之視線，致員警誤判認異議人係於雙園街之燈號
    係紅燈之情形下違規右轉至艋舺大道；又因當時為上班尖峰
    時間，車輛相當多，異議人自認並未違規，而執勤員警突然
    在艋舺大道390 巷巷口攔停車輛，任誰也不清楚員警究竟要
    攔停何人。異議人既並未有違規紅燈右轉，亦不知當時遭警
    攔檢，更未有經警鳴笛示意停車受檢而未停車且加速逃逸之
    情事，原處分機關即交通部公路總局臺北區監理所板橋監理
    站不察，竟裁處異議人罰鍰共計新臺幣3,600 元，並記違規
    點數共4 點，故異議人不服原裁處，而提起本件異議云云。
二、按汽車駕駛人，行經有燈光號誌管制之交岔路口闖紅燈者，
    處新臺幣1 千8 百元以上5 千4 百元以下罰鍰；前項紅燈右
    轉行為者，處新臺幣6 百元以上1 千8 百元以下罰鍰，並記
    違規點數3 點，道路交通管理處罰條例第53條、第63條第1
    項第3 款分別定有明文；再汽車駕駛人，駕駛汽車有違反本
    條例之行為，經交通勤務警察或依法令執行交通稽查任務人
    員制止時，不聽制止或拒絕停車接受稽查而逃逸者，除按各
    該條規定處罰外，處新臺幣3 千元以上6 千元以下罰鍰，並
    記違規點數1 點，同條例第60條第1 項亦、第63條第1 項第
    3 款亦有明定。
三、經查：
(一)本件異議人即受處分人劉永安於96年5 月11日上午7 時30分
    許，騎乘所有之車牌號碼000-000 號重型機車，於行經設有
    燈光號誌管制之臺北市雙園街與艋舺大道交岔路口處時，有
    自雙園街右轉艋舺大道之闖紅燈且拒絕停車接受稽查而逃逸
    等違規事實，除有臺北市政府警察局北市警交字第AEV64104
    3 、AEV641044 號舉發違反道路交通管理事件通知單暨臺北
    市政府警察局萬華分局96年6 月5 日北市警萬分交字第0000
    0000000 號函各1 紙在卷可稽外，另證人即舉發本違規事件
    之臺北市政府警察局萬華分局大理街派出所警員陳文政於本
    院調查時到庭具結證稱：「（問：當時情形為何？）當時我
    是站在艋舺大道（如所繪現場圖所示）390 巷口，我當時服
    7 到9 巡邏勤務，當時我與另外一位同事服勤，在該處實施
    路檢，我站立的位置距離雙園街約50公尺，我站立的位置前
    方有汽車停車格且有停汽車，當時我是看到CZQ-269 號重機
    車，光陽銀色的，當時我與另外一位同事都有看到異議人從
    雙園街右轉艋舺大道，我確認異議人是從雙園街右轉艋舺大
    道，並不是他所說的從瀕臨艋舺大道上的人行道下來」、「
    （問：當時交通流量為何？）還算順暢，沒有壅塞的情形」
    、「（問：後來你如何處理？）我拿指揮棒及鳴笛，我從距
    離異議人有30、40公尺左右就拿指揮棒並且開始鳴笛，與異
    議人最近的距離約有20公尺左右」、「（法官問：當時有無
    很多車輛紅燈右轉？）沒有，只有異議人而已」、「（問：
    異議人紅燈右轉是行駛在哪一個車道？）靠近外側車道」、
    「（法官問：你如何拿指揮棒要異議人停車？）我就直接攔
    他，我確定異議人有看到，因為我有把握我才會去攔」、「
    （問：你當時攔異議人時，艋舺大道上是否有很多車？）當
    時並沒有幾台車行駛在異議人的旁邊」等語（詳本院96年7
    月27日訊問筆錄），另異議人於本院訊問時亦陳稱：「警察
    躲在巷口，看有無人違規，如果有人違規就會衝到馬路上，
    拿指揮棒揮舞，我當時有看到警員拿指揮棒揮舞，我與警員
    的距離我無法估算」等語（詳本院前開訊問筆錄），足見異
    議人於前揭時、地，有駕車行經有燈光號誌管制之交岔路口
    紅燈右轉行為與拒絕停車接受稽查而逃逸之事實甚明。而證
    人陳文政與異議人間，不僅未有任何怨隙，且係毫不相識之
    人，衡情證人陳文政應無設詞攀誣，或虛構違規事實以陷害
    異議人之道理。況警員執行公務時，本身即受有行政懲處責
    任之監督，且其到庭具結作證，更係以刑事責任擔保其證言
    之真實性，故證人陳文政警員上開證述，以及其所紀錄舉發
    之
    本件異議人由雙園街未按號誌指示紅燈右轉艋舺大道後，經
    警攔停稽查卻逃逸之違規事實，經核尚無不可採信之處。因
    之，異議人於前揭時、地，有駕車行經有燈光號誌管制之交
    岔路口紅燈右轉行為與拒絕停車接受稽查而逃逸之事實，應
    無疑義。
(二)其次，交通勤務警察或依法令執行交通稽查任務人員，開單
    舉發違反道路交通管理處罰條例所列之違規事實，經公路主
    管機關或警察機關所為之裁決處罰，本質上為行政處分，係
    公務員基於職務上權力，依法就特定之具體事件所為，並具
    有公法上效果之單方行政行為。而根據公務員為公法上行為
    具有公信力之原則，該行政處分當可被推定為真正，且其據
    以依法處分之事實認定，亦應可推定為正確無誤，故本此公
    信原則，立法者乃制定上開相關規定，使交通勤務警察或依
    法令執行交通稽查任務人員，在特殊情形下，當場不能或不
    宜攔截製單舉發時，得當機處置而逕行舉發，以達成維護交
    通秩序及公共安全之行政目的。反之，若謂公務員之一切行
    政行為，均需預留證據以證明其為真實，則國家行政勢必窒
    礙難行，且相關行政目的亦難達成，故刑事訴訟法就犯罪證
    據有關之規定中，與屬行政秩序罰之交通違規裁罰本旨不合
    之部分，自不在準用之列。從而，交通違規行政爭訟之舉證
    責任原理應非如刑事案件中，必須超越任何合理懷疑，始可
    為有罪判決之嚴格程度，而係應與民事訴訟之舉證責任原理
    相類似，亦即基本上應就行政機關與人民所各自主張有利於
    己之事實，分配其應盡之舉證責任，而非逕予準用刑事訴訟
    上之「無罪推定」原則，此觀諸行政訴訟法第136 條，規定
    行政訴訟程序準用民事訴訟法第277 條舉證責任分配原則之
    立法意旨，即可明瞭。
(三)異議人劉永安雖以前詞置辨，並稱：同事盧一順有目擊現場
    情形云云。然證人盧一順於本院調查時到庭具結證述：「與
    劉永安是同事關係」、「（問：你平常從家裡到公司上班的
    行經路線為何？）我是從三峽鎮出來走省道接土城市環河路
    再接縣民大道，再走萬板大橋，從萬板大橋下來之後走市民
    大道，直走到公司接中華路，至貴陽街接重慶南路。我平常
    幾乎都這樣走」、「（問：平常上班是否會經過艋舺大道？
    ）會的。我要更正從萬板大橋下來接艋舺大道，我把艋舺大
    道誤認為是市民大道」、「（問：平常公司上班時間為何？
    ）08：00至08：30」、「（問：你在上班時是否會碰到異議
    人？）常常會碰到沒有刻意去記」、「（問：是否曾經看到
    異議人在路邊人行道上修車？）有，我曾經看過一次，他是
    停在路邊好像是雙園街（如庭呈所繪的現場圖）」、「（問
    ：當天是在何處遇到異議人？）是在雙園街口看到異議人在
    那」、「（問：是否有去打招呼？）我有按喇叭問異議人在
    做什麼，異議人說他在弄車子，要我先去上班，我就先離開
    了」、「（問：是否知道異議人於當天修好車後是行駛何路
    線到公司上班？）我不知道異議人是何時把車子修理好，應
    該是按平常上班的路線」、「（法官問：異議人是否是在人
    行道上或馬路上修車？）應該是在人行道上」等語（詳本院
    前開訊問筆錄），觀諸證人盧一順之上揭證述，其並未目擊
    異議人檢修機車完畢後行駛之路徑與經警攔檢時之情形，且
    證人盧一順就異議人係在雙園街上或是人行道上檢修機車，
    先後供述不一，其證述自無法為有利於異議人之認定。其次
    ，異議人並未就本件執勤警員之舉發有誤，提出其他相關事
    證以供調查，經核亦無其他證據足資認定本件執勤警員確有
    捏造事實違法取締之情形。且證人陳文政就異議人違規情形
    已證述明確，亦無任何證據足資證明本件執勤警員確有捏造
    事實違法取締之情事，故證人陳文政警員本其維護交通秩序
    、安全職責所為之本件舉發，自應受到合法、正確之推定。
四、綜上所述，本件異議人即受處分人劉永安於上述時間，行經
    有燈光號誌管制之交岔路口處，有紅燈右轉及拒絕接受稽查
    而逃逸之違規行為既均可認定，則原裁決機關即交通部公路
    總局臺北區監理所板橋監理站據此引用道路交通管理處罰條
    例第53條第2 項、第60條第1 項及第63條第1 項第1 款、第
    3 款，並參酌違反道路交通管理事件統一裁罰基準及處理細
    則之規定，裁處異議人罰鍰新臺幣600 元、3,000 元，並分
    別記違規點數1 點及3 點，於法即無不當，從而，異議人之
    異議為無理由，應均予駁回。
五、據上論斷，應依道路交通案件處理辦法第19條，裁定如主文
    。
中    華    民    國    96    年    11    月    20    日
                  交通法庭  法  官
右正本證明與原本無異。
如不服本裁定應於送達後5日內向本院提出抗告狀。
                            書記官  呂紹明
中    華    民    國    96    年    11    月    20    日